【裁判字號】    89,上訴,466
【裁判日期】    890503
【裁判案由】    違反稅捐稽徵法等
【裁判全文】
臺灣高等法院臺南分院刑事判決          八十九年度上訴字第四六六號  Ａ
      上  訴  人  臺灣台南地方法院檢察署檢察官
      被      告  甲  ○  ○
右上訴人因被告違反稅捐稽徵法等案件，不服臺灣台南地方法院八十八年度訴字第一
四四七號中華民國八十八年十二月二十九日第一審判決（起訴案號：臺灣台南地方法
院檢察署八十八年度偵字第四八九三號），提起上訴，本院判決如左：
      主      文
上訴駁回。
      理      由
一、公訴意旨如附件聲請簡易判決處刑書。
二、按案件曾經判決確定者，應諭知免訴之判決，刑事訴訟法第三百零二條第一款定
    有明文。又訴訟上所謂一事不再理之原則，關於實質上一罪或裁判上一罪，亦均
    有其適用，最高法院六十年度臺非字第七七號著有判例。
三、查本件被告甲○○前於民國（下同）八十三年間分別為位於台南市○區○○路一
    段十三號七樓「力新鋼鐵工程行」（以下簡稱力新行）及台南縣玉井鄉○○村○
    ○路二三一巷三二號「力將鋼鐵工程行」之實際負責人，為投標、比價方便，以
    取得工程承做，乃經葉文龍之同意，由其妻舅葉文龍掛名為力新行之負責人，惟
    力新行內事務均由甲○○負責處理。甲○○實為力新行員工之薪資所得扣繳義務
    人，並為該工程行之營利事業所得稅之納稅義務人。詎八十三年間甲○○明知陳
    政村並未在力新行工作，竟意圖逃漏稅捐，於八十四年間某日，委由不知情之某
    會計師，在業務上製作之各類所得扣繳暨免扣繳憑單上，虛偽填製陳政村在力新
    行有薪資所得新台幣（以下同）十六萬元，持向財政部台灣省南區國稅局台南市
    分局申報營利事業所得稅，以逃漏營利事業所得稅稅捐，經原審法院於八十六年
    九月十日以八十六年度訴字第一○一四號刑事判決以被告涉犯刑法第二百十六條
    、第二百十五條之行使業務登載不實罪與違反稅捐稽徵法第四十一條之逃漏稅捐
    罪，二罪間有方法結果之牽連關係，而從一重之逃漏稅捐罪處斷，並判處被告有
    期徒刑三月，緩刑三年確定，有該判決書附於原審卷可憑。而本件公訴人起訴被
    告為「力將鋼鐵工程行」之實際負責人，明知訴外人乙○○於八十三年間並未在
    該工程行工作及支薪，竟偽造乙○○自八十三年一月起至同年十二月止，在該工
    程行工作並支領二十一萬元工資之資料，製成各類所得扣繳暨免扣繳憑單，向財
    政部台灣省南區國稅局新化稽徵所提出申報，因認被告涉犯刑法第二百十六條、
    第二百十五條之行使業務登載不實罪與違反稅捐稽徵法第四十一條之逃漏稅捐罪
    云云，然查，申報營利事業所得稅，係每年一次，被告均委由不知情之會計師申
    報，其前後二次犯罪間，時間緊接，犯罪構成要件相同，顯均係基於概括之犯意
    反覆為之，應為連續犯而屬裁判上一罪，業經原審調閱上開案卷核閱屬實，並有
    該判決書一份附卷可稽，揆諸上開規定，原審因依刑事訴訟法第三百零二條第一
    款規定，並不經言詞辯論，逕為諭知免訴之判決。核其於法尚無不合，檢察官上
    訴意旨，認稅捐稽徵法第四十七條第三款之規定，係將納稅義務人之商號之責任
    ，基於刑事政策之考量，於其應處徒刑範圍，轉嫁於商號負責人，無成立連續犯
    之可能，指摘原判決不當，但查，此項納稅義務人應受徒刑處罰而轉嫁其負責人
    ，乃屬「代罰」之規定，係適用於納稅義務人為公司組織，而由其負責人受罰者
    而言。此有最高法院八十一年度第三次刑事庭會議決議意旨可參。本件被告係獨
    資商行負責人，本身即為納稅義務人，殊非稅捐稽徵法第四十七條第三款之規定
    之公司負責人等之適用，即非屬代罰之性質，因此檢察官上訴理由，並無可取，
    應予駁回。
據上論結，應依刑事訴訟法第三百六十八條，判決如主文。
本案經檢察官李傳來到庭執行職務。
中    華    民    國      八十九      年      五      月        三      日
                                  臺灣高等法院臺南分院刑事第三庭
                                      審判長法官  黃    聰    明
                                            法官  黃    三    哲
                                            法官  林    勝    木
右正本證明與原本無異。
如不服本判決，應於判決送達後十日內向本院提出上訴狀，其未敘述理由者並應於提
出上訴狀後十日內向本院補提理由書（應附繕本)。
                                      法院書記官  吳    秋    賢
中    華    民    國      八十九      年      五      月        四      日


司法院資訊處製作；財團法人民間司法改革基金會備份。
